臺北高等行政法院判決
　　　　　　　　　　　　　92年度訴字第01584號
　　　　　　　　　　　　　94.
原　　　告　甲○○
訴訟代理人　謝宗穎律師（兼送達代收人）
複代理人　　己○○
被　　　告　經濟部智慧財產局
代　表　人　蔡練生（局長）住同上
訴訟代理人　庚○○
　　　　　　戊○○
參　加　人　乙○○
訴訟代理人　黃章典律師（兼送達代收人）
複代理人　　朱柏璁律師
複代理人　　蕭富山律師
上列當事人間因新型專利異議事件，原告不服經濟部中華民國92
年2月14日經訴字第09206203400號訴願決定，提起行政訴訟。本
院判決如下：
　　主  文
原告之訴駁回。
訴訟費用由原告負擔。
　　事  實
壹、事實概要：緣參加人乙○○前於民國（下同）87年2月25日
    以「電線連接頭之夾持結構追加(一)」作為其第00000000號新
    型專利案之追加專利(一)案，向經濟部中央標準局（88年1月
    26日改制為被告經濟部智慧財產局）申請新型專利，經被告
    編為第00000000A01號審查，准予專利（下稱系爭案）。
    公告期間，原告甲○○以其違反專利法第98條第1項第1款及
    第2項之規定，對之提起異議，案經被告審查，於91年8月27
    日以（91）智專三(二)04059字第09189001953號專利異議審定
    書為「異議不成立」之處分。原告不服，提起訴願，旋遭駁
    回，遂向本院提起行政訴訟。
貳、兩造聲明：
一、原告聲明求為判決：
(一)、訴願決定及原處分均撤銷，並命被告為異議成立之處分。
(二)、訴訟費用由被告負擔。
二、被告聲明求為判決：
(一)、駁回原告之訴。
(二)、訴訟費用由原告負擔。
參、兩造之爭點：
一、原告主張之理由：
    原告所舉異議附件三係西元1997年美國Lightning Audi公司
    型錄，其中一張半頁式白色頁面上列有PRT4C之電線連接頭
    型號，前一頁有多支連接頭之外觀照片；異議附件四係電線
    連接頭實物樣品及其包裝盒，包裝盒上有PRT4C之標示；異
    議附件五係1997年9月18日來特寧公司之訂購單，揭示有型
    號PRT4C之商品；異議附件六係根據附件四實物樣品所繪製
    之剖視圖（以上合稱引證一，異議附件六之剖視圖如附圖二
    ）；異議附件七係84年9月1日公告之第00000000號「訊號線
    軸向迫緊接頭」新型專利案（下稱引證二，如附圖三）：
(一)、查系爭案確有違反異議時專利法第98條第1項第1款及第2項
    規定，玆分別敘明如下：
１、系爭案於申請前即已見於刊物，且已有公開對外銷售、使用
    者：
(1)、首按異議附件四為來特寧公司所銷售之實物樣品，其在對外
    銷售、販賣時即已包裝於盒內，無論購自何處均為如此，故
    其為一整體之證據，整個實物樣品加上該包裝盒予以統稱為
    異議附件四，縱然盒內實物樣品未具有所述型號，然依整體
    證據觀之，其在包裝盒外所標示之型號，即為盒內實物樣品
    本身之型號，而綜合觀諸異議附件三型錄之日期及型號、異
    議附件四實物樣品之構造及型號，以及異議附件五訂購單之
    日期及型號，足可共同證明，系爭案所謂之專利特徵，早已
    公開販賣在先，確不具新穎性至明。基此，依有關之相關證
    據得證明事項之即可推論如下：
、異議附件三型錄得證明：型號PRT4C、外觀、公開日期；異
    議附件四實物樣品得證明：型號PRT4C、外觀及內部構造；
    異議附件五訂購單得證明：型號PRT4C、販賣日期。
、故憑藉異議附件三、四、五之結合已足以證明系爭案不具新
    穎性，毫無參加人所質疑「．．．具有相同外觀之異議附件
    四實物樣品並不必然就是異議附件三所揭示之型號PRT4C」
    之問題，況且參加人所提反證，亦無法證明異議附件四實物
    樣品必然與異議附件三所揭示者不同，參加人所提反證顯與
    本件無關聯性，被告及訴願機關竟僅以參加人所提無關聯性
    之反證，為不利於原告於認定，其認事用法，顯有違誤。
、再者，僅憑異議附件四實物樣品、與異議附件五之訂購單之
    結合互證，亦足以證明系爭案已因為公開販賣而不具新穎性
    ：異議附件四實物樣品如上所述得證明型號PRT4C及其內部
    構造，而異議附件五訂購單則可證明型號PRT4C及其早於系
    爭案之販賣日期，此二者串聯互證亦得推論，型號PRT4C之
    異議附件四實物樣品，係早在系爭案申請之前即已公開販賣
    ，系爭案確不具新穎性，而有違專利法第98條第1項第1款之
    規定，應撤銷其暫准專利權。
、如認異議附件五訂購單係為影本而不具證據能力，則參加人
    所提之反證資料亦係根據該異議附件五訂購單而來，若該異
    議附件五訂購單不具證據能力，則參加人所提之反證資料亦
    將無所依附，而成為不適格且毫無依據之反證資料。準此，
    若異議附件五及參加人所提反證均不得於本案內予以審酌，
    系爭案亦得僅以異議附件三型錄與異議附件四實物樣品之結
    合互證而得出：該具有型號PRT4C之異議附件四實物樣品，
    係早在系爭案申請前就已公開使用，系爭案仍不具新穎性。
(2)、且證人振豐電子企業股份有限公司（下稱振豐電子公司）總
    經理丙○○，於本院93年11月23日開庭時，亦當庭證稱：「
    （法官問：提示系爭案所提出的實物及原處分卷中型錄，有
    何意見？）原處分卷所附之型錄中之實物與系爭案所提的實
    物外觀上相同。」，而證人丁○○於本院94年2月1日開庭時
    ，亦當庭證稱：「．．．只要看包裝上的條碼，就可以看出
    包裝上的東西為何，一般而言，包裝上條碼所顯示的產品，
    應該就是包裝裡的產品。」，足見依一般經驗法則，包裝上
    條碼所顯示之產品型號，即為包裝裡的產品型號，本件原告
    早已提出異議附件四實物樣品，足供被告、訴願機關審視及
    判斷，參加人一再質疑包裝裡之產品與包裝上型號不符，惟
    又未提出任何證據足以佐證其立論，自無採信之餘地，詎料
    被告、訴願機關一再以參加人所提出無關聯性之反證為決定
    之理由，顯有違法不當，自應廢棄。
(3)、再按改制前行政法院85年判字第2433號判決之原告於異議程
    序中，亦係提出雜誌上與被異議案專利相同之水壺架、置物
    架等型錄照片，及已製造販賣相同結構之水壺架產品型錄、
    發票及樣品，雖該等樣品上，並未揭露有型號，而亦遭被告
    為異議不成立之處分，然最高行政法院卻認為，原告既已提
    供實物樣品，自不難瞭解其構造，又參照雜誌上型錄揭示之
    外觀形狀，與原告所提供之實物樣品亦為相同，兩相比對，
    即可瞭然等語，而為再訴願決定、訴願決定及原處分撤銷之
    判決。
(4)、職是，參諸前揭改制前行政法院採用證據之方法及意旨，本
    件異議附件三彩色型錄所刊載之型號PRT4C電線連接頭，雖
    僅為外觀形狀，並未揭示具體構造，惟原告於異議審查程序
    中，亦即已提出該PRT4C之實物樣品一件為證，觀其實物樣
    品，即足瞭解其構造，且型錄所載之PRT4C電線連接頭外觀
    型式，與PRT4C實物樣品相同，此可觀該型錄所載形狀與實
    物樣品比對而瞭然；再者，於86年9、10月間，即已製售
    PRT4C電線連接頭，此有原告提出之異議附件五來特寧公司
    訂購單影本可稽，在在皆可證明，異議附件四之電線連接頭
    實物，在參加人申請前早已公開使用、販售，則參加人顯非
    首先創作，要無受專利權保護之餘地至明。
(5)、原訴願決定逕認異議附件四之實物樣品外觀之防滑紋係完整
    連接並具有六角形螺帽，與異議附件三型錄上之PRT4C二者
    外觀不同，然訴願機關所認定之異議附件三外觀圖之防滑紋
    中間有一圈光滑段乙節，僅為照片光線折射所導致之錯覺，
    並非真有此一光滑段，原訴願決定所認定事實，顯有違誤。
(6)、原訴願決定又遽將異議附件四之證據，分割成外部包裝盒及
    內部實物樣品，而認異議附件四不得與異議附件三之型錄、
    異議附件五訂購單之證據結合，顯有悖於一般經驗法則，且
    訴願決定書所引述參加人提供之反證資料等語，惟參加人所
    提之反證實物樣品係取自振豐電子公司，型號為JEF-529V
    8#，該型號與原告所提之PRT4C完全不同，取得來源亦為不
    同，當然會有不同之內部構造，參加人所提之反證資料，亦
    無法證明原告所提之PRT4C實物，內部構造確實與系爭案不
    同，易言之，該反證資料並無法證明任何與本案有關之事實
    ，顯係參加人為混淆視聽所提，自不足採。原訴願決定及原
    處分，逕以參加人提出之反證，為不利於原告之認定，顯有
    未依證據法則之不法，應予撤銷。
２、系爭案係運用申請前既有之技術或知識，為熟習該項技術者
    所能輕易完成且未能增進功效：
(1)、系爭案乃一追加案，其不同於原母案之特徵，僅為壓線件與
    迫緊件之鬆配合而已，然於引證二之申請專利範圍，即可知
    引證二亦如系爭案相同，同為鬆配結構之技術特徵，系爭案
    與引證二，不僅皆有壓線件和迫緊件之鬆配合，且皆有螺紋
    結構，此一結構皆係為了電線旋入時不會跟著轉動，而不致
    於使電線因一直旋入之動作而磨損毀壞，甚至使線蕊前端折
    斷，足見二者所要解決之問題相同，產生之功效一樣，技術
    手段也一樣，系爭案確為所屬技術領域中具有通常知識者依
    申請前之先前技術顯能輕易完成者，自不得取得新型專利至
    明。
(2)、訴願機關對系爭案與引證二結構之比對，有認定事實逾越申
    請專利範圍之違法：
、按原訴願決定認為：「．．．引證二並非如系爭案係將電線
    之裸露端夾置在『互相螺合之壓線件前端與導電接頭之螺紋
    孔內側壁之抵接面』之間．．．」。惟，由系爭案說明書第
    二圖觀之，其壓線件1根本未與其導電接頭3互相螺合，且其
    所謂的抵接面更根本不知是在導電接頭3之螺紋孔31內側壁
    的何處，遍尋系爭案之專利說明書亦未見對此有任何詳細敘
    述，原告對此一訴願決定理由根本無法獲知其實際含意，遑
    論系爭案縱具訴願決定書所謂夾置狀態，亦未具必然之功效
    增進，仍不具進步性。甚至於該系爭案所謂夾置狀態亦根本
    未曾界定於其申請專利範圍內，訴願決定以申請專利範圍以
    外之特徵為其判斷基礎，顯有違法。
、訴願決定另認為：「．．．引證二亦無可與系爭案中互相形
    成鬆配合（即仍可相對旋轉）之壓線件1與迫緊件2互相對應
    之構件．．．」。惟該引證二之各部構件間莫非不是鬆配合
    狀態而仍可相對旋轉之結構，系爭案所謂之仍可相對旋轉之
    功效仍不脫於引證二所能預期者，且可由熟習該項技術者所
    能輕易完成，訴願決定此項認定理由，實係未就引證二予以
    詳究所致，不足採取。
(3)、參加人復以比較引證二與系爭案之差異，而認引證二未具有
    系爭專利「線蕊係夾置在壓線件前端與導電接頭螺紋孔端面
    之間」之重要特徵及技術特徵云云，惟參加人所言，並未揭
    露於申請專利範圍內，顯不足採信，玆一一駁斥如下：
、線蕊夾置方式：按系爭案乃結構之專利申請案件，應就其結
    構特徵作比對，並不牽涉方式或方法，易言之，系爭案之重
    點即在於鬆配件之結構特徵，而與線蕊夾置方式無涉。
、適用之電線種類：系爭案之專利申請範圍僅揭露：「一種電
    線連接頭．．．」，並未限縮電線之種類，亦未表明為多心
    蕊或單心蕊之區別，自無法以引證二係一種同軸式訊號線，
    與系爭案係一般電線等語為抗辯，參加人所言，顯不足採；
    況查，實施數量之一變多，僅為新型專利之簡易置換而已，
    被告所編「專利審查基準」亦明白揭示：「構成要件置換之
    新型，係指將他新型之構成要件之一部份，以其他已知之構
    件來置換之新型而言。．．．惟如此之置換如未能產生某一
    新功效或增進某種功效時，則視為熟習該項技術者所能輕易
    完成且未能增進功效者。」參加人雖主張系爭案乃多芯蕊，
    與引證二不同，惟既未揭露於申請專利範圍，且此一置換顯
    然未能產生某一新功效或增進某種功效，參照前揭「專利審
    查基準」，益徵系爭案不具進步性。
、使用方式：參加人所述，已超出說明書範圍，系爭案與引證
    二，皆為結構裝置新型案件，自不牽涉其他工廠組裝或工具
    組合等事由，參加人自行指稱引證二之訊號線需工廠先行裝
    妥各語，顯無實據，遑論其自行推測已超出申請專利範圍，
    更顯與本案無涉，自不足採。
(二)、綜上所述，系爭案既於申請前即已見於刊物，且已有對外公
    開銷售、使用之情形，復係運用申請前既有之技術或知識，
    為熟習該項技術者所能輕易完成且未能增進功效，原告所提
    之引證一、引證二確能證明系爭案不具新穎性及進步性，系
    爭案顯有違異議時專利法第98條第1項第1款及第2項之規定
    ，依法不得取得專利，原訴願決定書及原處分之認定事實及
    證據顯有違法至明，應予撤銷。
二、被告主張之理由：
(一)、異議附件三至六之中實際上可供與系爭案比較者僅係附件四
    之實物本身，而非其包裝盒子；而該實物本身並沒有型號及
    製造日期之標示；此外，任何不同型號之同類型實物均有可
    能被置入該包裝盒子之內，故包裝盒子上所示之型號不必然
    即是其中可輕易置換且無任何標示之實物，其理甚明。更何
    況，參加人提出反證指出異議附件五之所示之另一型號
    JEF-529V之電線連接頭與上述實物外觀完全相同；如此一來
    ，更加難以確定該實物之實際型號究竟為何。再進一步言，
    該實物之外觀之防滑紋及六角形螺帽之構形亦與異議附件三
    型錄上PRT4C型之外觀不相同；如此一來則更加不能確定該
    實物即是PRT4C型者。故原告所自稱其實物即是PRT4C型者係
    無據之論，亦與事實不合，因其與異議附件三型錄所示之
    PRT4C型之外觀即不相同。原告將有型號標示之包裝盒子與
    沒有任何標示且可輕易置換之實物硬說成一不能分割之整體
    證據顯難採証，故異議證據三、四、五並不能結合，因為該
    實物本身並非有效之證據；如上述者，其當然不能與異議附
    件三之型錄結合，因為兩者之內容不一致；該實物亦不能與
    異議附件五之訂購單結合，故原告之起訴狀理由所述者並非
    事實。
(二)、起訴狀理由曲解系爭案之技術內容及訴願決定書理由之內容
    ；上述內容均已述明其中之壓線件1與迫緊件2先形成鬆配合
    之組合，而將電線之線芯穿入迫緊件之內孔並露出於壓線件
    壓迫端之內孔而向外彎折後；再將迫緊件與壓線件之組合旋
    入導電接頭，藉此而將上述電線之線芯夾置在壓線件前端與
    導電接頭之螺紋孔內側壁之抵接面之間，故訴願決定書原意
    即已指明壓線件與迫緊件之組合係螺合於導電接頭之螺紋孔
    內，其仍以系爭案之實際技術內容作為研判比對之基礎，併
    予指明。綜上所述，被告原處分並無違法，原告之訴應予駁
    回。
三、參加人主張之理由：
(一)、原引證一缺乏證據能力，應不得用以論據系爭案之新穎性：
１、按系爭專利係為一新型專利，其專利特徵在於對物品之形狀
    、構造或裝置之創作或改良。查原告於提起原異議時所提供
    之證據（異議附件三至六），其中僅附件四之實物與形狀、
    構造或裝置之技術特徵有所相關，其餘諸如附件三型錄之照
    片充其量亦僅為外觀之揭示且尚不夠清晰，因此都不足用以
    佐證系爭案之不具可專利性，至附件四之實物本身並未有型
    號及製造日期之標示，而在實物與其可分離之包裝係可任意
    加以替代、抽換下，應不得將兩者視為一整體證據而加以審
    酌；否則，倘如原告所稱舉凡渠提出者皆為「整體證據」云
    云，則豈非經原告任意抽換取代之實物，皆屬附件三型錄所
    示之物品？其理至謬，甚明。申言之，原告即異議人既提起
    本件異議案，自負有充分舉證義務以佐證其立論，而在前述
    證據具有替代之可能性下，被告當無法據以作成異議成立之
    決定。更遑論參加人於異議階段曾提出反證指出由「振豐電
    子企業股份有限公司」所生產之電線連接頭與上述實物外觀
    完全相同，然卻具有截然不同之結構及內部裝置。此益加說
    明無法僅以刊載與系爭案外觀相同實物之雜誌，即謂該等實
    物必具有與系爭案相同之結構，故被告於原處分所為引證一
    不具證據能力之判定並無違誤，至為明確。
２、再查審視該實物外觀與上述附件三雜誌所示樣品，其中實物
    之防滑紋及六角形螺帽等構形與異議附件三型錄上型號
    PRT4C產品之外觀亦不盡相同，此益足使被告否認該實物即
    為所稱型號PRT4C產品包裝之內容物。抑有進者，類似產業
    產品常有同一型號之產品惟結構改變或改款情形，因此縱使
    原告可證明該實物即為型號PRT4C之產品，亦不代表原告所
    稱早於系爭案申請日之前公開之型號PRT4C產品，與作為異
    議證據之實物產品結構確為同一。上述諸點均足否認附件四
    實物之真實性，詎原告竟未對其所提證據適格性詳實舉證，
    僅泛言「整體證據」云云，故其所論並無理由，甚明。準此
    ，原告所舉之引證一之附件三至六，其證據適格性顯然有疑
    ，其據此論究系爭案不具新穎性云云，即無成立之餘地，其
    訴亦無理由。
(二)、引證二從未揭示系爭案之主要技術內容，原告認系爭專利不
    具進步性云云，顯乏實據：
１、系爭案之「電線連接頭之夾持結構」包括壓線件1、迫緊件2
    、導電接頭3及電線4 ，其作用原理如系爭案之第一圖及第
    二圖所示，係將電線4穿過中空之迫緊件2及壓線件1，再將
    電線4中裸露之線蕊41平均向壓線件1外表周圍彎折，當迫緊
    件2與導電接頭3鎖緊時，迫緊件2推動壓線件1，使平均分布
    在壓線件1外表周圍上之線蕊41夾置在壓線件1與導電接頭3
    之間。更確切言之，該線蕊41係夾置在壓線件1前端與導電
    接頭3螺紋孔31端面之間。
２、查任何熟悉此項技藝之人僅需略為參照系爭案與引證二之實
    質技術內容後，將很容易發現二者實難有技術上之關連或對
    應關係，且多項技術原理完全不同。比較引證二與系爭案之
    差異，可發現引證二未具有系爭專利「線蕊41係夾置在壓線
    件1前端與導電接頭3螺紋孔31端面之間」之重要特徵及左列
    之技術特徵，茲謹詳述如后：
(1)、線蕊夾置方式不同：若以夾置方式上之差異觀之，引證二之
    訊號線40係受到迫緊接頭10之環槽12徑向（即朝向訊號線40
    軸心）之力量而夾置於迫緊接頭10與套接頭20之間，見引證
    二之第三及第四圖。系爭案中之線蕊41係受到旋進之迫緊件
    2軸向（沿著電線軸向方向）的力量而夾置於壓線件1與導電
    接頭3之間。故系爭案與引證二在線蕊之夾置方式不同。
(2)、適用之電線種類不同：引證二係關於一種同軸式導線接頭，
    即該訊號線40係具有一位於該訊號線40軸心之中心導線42及
    環繞在該導線42周圍之周圍導線，如引證二第三及第四圖所
    示。系爭案之連接頭則係針對一般之電線4而設計，即該電
    線4僅具中心線蕊41，不具有周圍導線，故與引證二關於一
    種同軸式訊號線者不同。
(3)、使用方式不同：當欲連接引證二之訊號線40時，需將訊號線
    端已備具有之連接頭直接插入電器設備50之相應接頭。需注
    意者，該訊號線端之連接頭就其組裝之步驟判斷，應需事先
    由工廠裝妥，因組裝步驟中之環槽12需在套接頭插入訊號線
    40中後形成，才能達到其所稱「使訊號線緊固且密閉在迫緊
    接頭上」之效果，然形成此環槽12尚須藉特定之設備或工具
    方能完成，非一般使用者得以徒手完成。系爭案之接頭則適
    合使用者以自行連接的方式將電線固接，其步驟如前所述，
    需將裸露之線蕊41穿過中空之迫緊件2及壓線件1（註：迫緊
    件2及壓線件1係以可相對旋轉的方式結合），再將電線4中
    裸露之線蕊41平均向壓線件1外表周圍彎折，最後再鎖緊迫
    緊件2而將電線固接在導線接頭3上。故僅就使用方式言之，
    引證二之訊號線40之接頭在欲與電器設備50連接前必須由工
    廠將接頭與訊號線40組裝妥。系爭案則係由使用者自行將電
    線4與接頭組裝完成，兩者於使用方式之不同更可輔助說明
    被告所認定「引證案之結構及運作機制與系爭案並不相同」
    無誤。綜上，無論由技術特徵、線蕊夾置方式、適用之電線
    種類及使用方式等觀之，系爭案與引證二皆大相逕庭，故原
    告認系爭案因引證二而不具進步性云云，顯乏實據，其訴應
    予駁回。
(三)、原訴願決定理由業已詮釋說明系爭案空間構造以資區辨，非
    如原告所稱以未界定於系爭案申請專利範圍之技術特徵駁回
    其訴願云云：
１、查系爭案申請專利範圍已記述其包含壓線件1、迫緊件2、導
    電接頭3及電線4等四構件及其相關構成，則在輔以圖式之說
    明下，已能清楚界定其範圍。而訴願決定所提之「抵接面」
    ，熟悉此項技術領域者僅需參閱系爭案說明書及圖式即能清
    楚其所指，本無疑義，此參諸系爭案之專利說明書之圖式第
    二圖及第四圖自明。詎原告故意諉稱不知抵接面何指云云而
    指摘訴願決定顯有違法，其論據顯有違誤。
２、至訴願決定所描述之「夾置狀態」僅在說明系爭案之特徵，
    且該特徵亦可容易由系爭案說明書及圖式所表達之內容而瞭
    解；雖訴願決定之用字遣詞與系爭案或有差距，惟其既在說
    明熟悉該項技術者可容易瞭解之系爭案特徵，自不應以辭害
    義，遂謂訴願決定無據云云。
３、另原告稱引證二之各部構件亦係鬆配合狀態而可相對旋轉之
    結構，而系爭案之相對旋轉功效仍不脫引證二所能預期者云
    云，亦非的論，蓋所謂「相對旋轉」係指某二個特定構件而
    言，詎原告誇稱引證二「各部構件」皆可相對旋轉云云，則
    引證二「各部構件」竟皆能相對旋轉，豈非矛盾？是原告並
    未具體指明引證二特定二個構件之相對旋轉性，遂謂系爭案
    不脫其預期云云，顯不足採。矧引證二與系爭案之技術特徵
    顯不相同，已如前述，則自不得單以原告語焉不詳之所謂「
    相對旋轉」云云，遂認系爭案不具進步性。
(四)、原告於行準備程序時，提呈標示為引證案（意指為第
    00000000號「訊號線軸向迫緊接頭」專利申請案即引證二）
    之圖式，欲用以佐證其主張。惟經參加人當庭比對，該等圖
    式非出自引證二，而係出於原告於異議階段所提呈附件八中
    之專利第00000000號申請案附圖二。經查原告於準備程序突
    將該等附圖作為引證且欲張冠李戴以之為引證二資料，顯圖
    混淆視聽：
１、按附件八為參加人於他案舉發第00000000號專利之「舉發理
    由書」及該專利之「專利說明書」，原告於原異議階段援引
    附件八，無非以參加人於附件八之「舉發理由書」中載有「
    設置凸緣以形成相互連接為普遍習用之技術手段」乙語，遂
    謂本件技術手段於申請前即為產業界之人士所知悉云云，合
    先說明。
２、惟查原告於訴願及行政訴訟階段非但從未以該附件八專利申
    請案作為其異議案立論之依據，甚至於原異議階段中，附件
    八亦僅為原告利用參加人於另一舉發案之舉發理由論述，以
    攻訐被異議案設置凸緣以形成相互連接為普遍習知技術手段
    ，而對於原告所稱專利第00000000號申請案之內容及圖式則
    未加引用，嗣原處分及訴願決定亦未提及附件八之內容及圖
    式，故原告於本件訴訟援引該等附圖作為請求撤銷原處分之
    引證，顯非適法。又，設原告稱該專利第00000000號申請案
    於原異議階段即有以證據形式存在，原告當得於行政訴訟階
    段引用作為論據佐證，然查該申請案之申請日為87年11月18
    日，晚於被異議案之申請日87年2月25日，則該申請案不具
    作為核駁本異議案新穎性及進步性之引證證據能力，至為顯
    明。矧原告之專利異議申請書並未援引第00000000號專利及
    其圖式為異議之證據，僅在引述參加人「舉發理由書」上之
    用語耳，故亦不得以第00000000號專利之附圖為證據。綜上
    ，原告於準備程序所提呈之所謂引證之附圖非可採為本案證
    據。基於上述之事實及理由，足證原告對於系爭案不具新穎
    性及進步性諸項論點，顯不足採，原處分及原訴願決定並無
    違誤。
　　理  由
一、按凡對物品之形狀、構造或裝置之創作或改良，而可供產業
    上利用者，得依法取得新型專利，為系爭專利核准審定時專
    利法第九十七條暨第九十八條第一項所規定。而公告中之新
    型，任何人認有違反前揭專利法第九十七條至第九十九條規
    定者，依法得自公告之日起三個月內，備具異議書，附具證
    明文件，向專利專責機關提起異議。從而，系爭專利有無違
    反專利法情事而應不予專利，依法應由異議人附具證據證明
    之，倘其證據不足以證明系爭專利有違專利法之規定，自應
    為異議不成立之處分。
二、參加人乙○○於87年2月25日以「電線連接頭之夾持結構追
    加(一)」作為其第00000000號新型專利案之追加專利(一)案，向
    被告申請新型專利，經被告編為第00000000A01號審查，准
    予專利。公告期間，原告甲○○以其違反專利法第98條第1
    項第1款及第2項之規定，對之提起異議，案經被告審查，於
    91年8月27日以（91）智專三(二)04059字第09189001953號專
    利異議審定書為「異議不成立」之處分等情，此有系爭案專
    利說明書、異議申請書及審定書等件為證，並為兩造所不爭
    之事實，堪認為實。
三、原告起訴意旨略謂：參照異議附件三型錄之日期及型號，異
    議附件四實物樣品之構造及型號，以及異議附件五訂購單之
    日期及型號，可共同證明系爭案所謂之專利特徵早已公開販
    賣在先，確不具新穎性。且憑藉異議附件三、四、五之結合
    已足證系爭案不具新穎性。而系爭案與引證二之進步性比對
    部分，訴願機關對系爭案與引證二結構之比對有認作主張事
    實之違法，系爭案不具進步性。故系爭案既於申請前即已見
    於刊物，且已有對外公開銷售、使用情形，復係運用申請前
    既有之技術或知識，為熟習該項技術者所能輕易完成且未能
    增進功效，原告所提之引證一、引證二確能證明系爭案不具
    新穎性及進步性云云。
四、本院判斷如下：
(一)、本件系爭第00000000Ａ○一號「電線連接頭之夾持
    結構追加 (一)」新型專利案，其係包括迫緊件、壓線件、
    導電接頭及電線等構件所組成，其主要特徵為：於呈中空管
    狀且外緣具螺紋之迫緊件內孔端緣，設一環狀凸部，並於另
    一呈中空管狀之壓線件一端設有外徑內縮之銜接端，並使該
    銜接端套入該迫緊件具環狀凸部端之內孔後，並將該壓線件
    之銜接端由內向外沖壓使其外徑成喇叭狀擴大鉤扣於迫緊件
    之環狀凸部，而使該壓線件與迫緊件得以呈鬆配合的組接一
    體，並可呈相對之旋轉者。
(二)、原告所舉異議附件三係西元一九九七年美國Lightning Audi
    公司型錄，其中一張半頁式白色頁面上列有PRT4C之電線連
    接頭型號，其前一頁有多支連接頭之外觀照片；異議附件四
    係電線連接頭實物樣品及其包裝盒，包裝盒上有PRT4C之標
    示，但實物本身並無型號及製造日期之標示；異議附件五係
    西元一九九七年九月十八日來特寧公司之訂購單，揭示有型
    號PRT4C之商品；異議附件六係根據附件四實物樣品所繪製
    之剖視圖 (以上合稱引證一)；異議附件七係八十四年九月
    一日公告之第00000000號「訊號線軸向迫緊接頭」
    新型專利案 (引證二)。異議理由主張系爭案之構造特徵與
    引證一相同，故系爭案違反首揭專利法第九十八條第一項第
    一款之規定，不具新穎性；又引證二已揭示系爭案之主要構
    造特徵，可證明系爭案係運用申請前既有之技術或知識，而
    為熟習該項技術者所能輕易完成且未能增進功效，系爭案亦
    違反首揭專利法第九十八條第二項之規定，不具進步性云云
    。
(三)、關於引證一部分：
1、異議附件三之型錄僅有PRT4C之型號及其外觀圖，並無相關之
   內部構造圖，縱其型號有其特殊意義，但亦無法證明PRT4C型
   號之構造，自不得作為異議證據，原告所主張PRT4C型號及其
   外觀圖之摘錄解釋，並無從證明其結構，原告主張並不可採
   。
2、異議附件五之訂購單亦僅有PRT4C之品名型號而已，並無構造
   圖，不能作為比對之證據。
3、異議附件四並無公開日期之標示，而異議附件六係根據附件
   四實物樣品所繪製之剖視圖；雖然異議附件四之包裝盒上有
   黏貼PRT4C之字樣，但附件四實物樣品本身並無標示型號，且
   該實物樣品外觀之防滑紋係完整連接並具有六角形螺帽，與
   上開異議附件三型錄上PT4C外觀圖之防滑紋中間有一圈光滑
   段且無六角形螺帽，二者外觀並不相同，原告主張係附件三
   型錄照片之反光折射云云，惟觀之附件三型錄係二個型號「
   PRT4C」之產品，均顯示該產品防滑紋中間有一圈光滑段且無
   六角形螺帽，原告主張，殊不可採。是以自難以認定異議附
   件四之實物樣品即為異議附件三、五中型號「PRT4C」之同一
   物品。
4、再經本院於準備程序訊問證人即來特寧公司前負責人丁○○
   ，亦僅能證明曾下訂單訂購型號「PRT4C」，至於型號「
   PRT4C」詳細結構，證人無法確定，甚至對於系爭案之主要專
   利特徵之鬆配夾持部，亦不清楚，是以附件四實物樣品究是
   否即係型號「PRT4C」，自屬可疑。
5、況參加人另提出反證指出，異議附件五訂購單第二頁左下方
   所顯示委託製造工廠振豐電子企業股份有限公司所製造之
   JEF- 529V型號之電線連接頭，與異議附件四之實物樣品外觀
   完全相同，故異議附件四之實物樣品是否即為異議附件三及
   五中所揭示之「PRT4C」型電線連接頭，尚無從遽行判定。因
   此，異議附件四、六與異議附件三、五之間不具關連性，引
   證一無法證明系爭案不具新穎性。
(四)、關於引證二部分：
1、引證二之申請專利範圍：一種訊號線軸向迫緊接頭，其主要
   係由一迫緊接頭10之內部固設有一套接頭2，該套接頭20呈中
   空管狀，恰可套接一訊號線40，而其外端有一凸環21，該凸
   環21可抵止一螺帽30套置於套接頭20上；其特徵係在於：該
   迫緊接頭10近末端處凹設有至少一條以上之環槽12，藉軸向
   壓擠該環槽，使迫緊接頭10內部形成一環狀突起13緊束該訊
   號線40，俾使訊號線40緊固且密閉在迫緊接頭10上。
2、系爭案之「電線連接頭之夾持結構」包括壓線件1、迫緊件2
   、導電接頭3及電線4，其作用原理如系爭案之第一圖及第二
   圖所示，係將電線4穿過中空之迫緊件2及壓線件1，再將電線
   4中裸露之線蕊41平均向壓線件1外表周圍彎折，當迫緊件2與
   導電接頭3鎖緊時，迫緊件2推動壓線件1，使平均分布在壓線
   件1外表周圍上之線蕊41夾置在壓線件1與導電接頭3之間。即
   該線蕊41係夾置在壓線件1前端與導電接頭3螺紋孔31端面之
   間。
3、比較引證二與系爭案之差異，可發現引證二未具有系爭專利
   「線蕊41係夾置在壓線件1前端與導電接頭3螺紋孔31端面之
   間」之重要特徵，二者顯有不同。
4、再以夾置方式上之差異觀之，引證二之訊號線40係受到迫緊
   接頭10之環槽12徑向（即朝向訊號線40軸心）之力量而夾置
   於迫緊接頭10與套接頭20之間，此可見引證二之第三及第四
   圖。系爭案中之線蕊41係受到旋進之迫緊件2軸向（沿著電線
   軸向方向）的力量而夾置於壓線件1與導電接頭3之間。系爭
   案與引證二在線蕊之夾置方式不同。
5、引證二係關於一種同軸式導線接頭，即該訊號線40係具有一
   位於該訊號線40軸心之中心導線42及環繞在該導線42周圍之
   周圍導線，如引證二第三及第四圖所示。系爭案之連接頭則
   係針對一般之電線4而設計，即該電線4僅具中心線蕊41，不
   具有周圍導線，故與引證二關於一種同軸式訊號線者不同。
6、足見，引證二並非如系爭案係將電線之裸露端夾置在互相螺
   合之壓線件前端與導線接頭之螺紋孔內側壁之抵接面之間，
   引證二亦無可與系爭案中互相形成鬆配合 (即仍可相對旋轉)
   之壓線件與迫緊件互相對應之構件，兩案所運用之技術與知
   識實質上並不相同，且兩案之構造及運作方式均不相同，故
   兩案間並無可供比較其是否具進步性之共同技術與知識基礎
   ，引證二自不足以證明系爭案不具進步性。
五、從而，被告依首揭規定，為「異議不成立」之處分，並無不
    合。訴願決定遞予駁回，亦無違誤，均應予維持。本件原告
    之訴為無理由，應予駁回。
據上論結，本件原告之訴為無理由，爰依行政訴訟法第九十八條
第三項前段，判決如主文。
中　　華　　民　　國　　94　　年　 　3　　月　 18  　 日
                      第 五 庭 審 判 長 法  官 張瓊文
                                        法  官 黃清光
                                        法  官 劉介中
上為正本係照原本作成。
如不服本判決，應於送達後20日內，向本院提出上訴狀並表明上
訴理由，如於本判決宣示後送達前提起上訴者，應於判決送達後
20日內補提上訴理由書（須按他造人數附繕本）。
中　　華　　民　　國　　94　　年　 　3　　月　 18  　 日
                                        書記官 黃明和
